【裁判字號】    89,易,43
【裁判日期】    890524
【裁判案由】    賭博
【裁判全文】
臺灣嘉義地方法院刑事判決                            八十九年度易字第四三號
    公訴人    臺灣嘉義地方法院檢察署檢察官
    被  告    乙○○
    選  任
    辯護人    蔡碧仲
              汪玉蓮
              吳碧娟
右列被告因賭博案件，經檢察官提起公訴（八十八年度偵字第八０二四號)，本院判
決如左：
    主  文
乙○○無罪。
    理  由
一、公訴意旨略以：被告乙○○係共犯甲○○（另案已審結）之妻舅，與共犯甲○○
    基於共同之犯意聯絡，於民國八十四年五月六日起，由共犯甲○○在嘉義市○○
    ○路二四五號，經營公眾得出入之新幹線小鋼珠店，設置賭博性電動機具小鋼珠
    一百六十台，與不特定多數賭客賭博財物，一粒小鋼珠折合賭資新台幣（下同）
    五角，中獎者可得倍數不等之小鋼珠，未中獎者則歸共犯甲○○所有，賭客不續
    玩賭時，小鋼珠可持向櫃臺按珠數兌換計珠卡，再以計珠卡兌換洋煙、洋酒、時
    鐘、瓷器、烤麵包機等獎品，並不限制兌換之珠數，被告則負責管理店內事務，
    並以之為常業，嗣於八十四年五月二十三日晚上八時許為警查獲，因認被告共同
    涉有刑法第二百六十七條之常業賭博罪嫌等語。
二、按犯罪事實應依證據認定之，無證據不得推定其犯罪事實；又不能證明被告犯罪
    者，應諭知無罪之判決，刑事訴訟法第一百五十四條、第三百零一條第一項分別
    定有明文。次按事實之認定，應憑證據，如未能發現相當證據，或證據不足以證
    明，自不能以推測或擬制之方法以為裁判基礎；又認定不利被告之事實，須依積
    極證據，苟積極證據不足為不利於被告事實之認定時，即應為有利於被告之認定
    ，更不必有利之證據，亦有最高法院三十年上字第八一六號及四十年臺上字第八
    六號判例可資參照。
三、公訴人認被告乙○○犯常業賭博罪，無非以右揭犯罪事實，業據被告於偵查中自
    白不諱，核與另案被告周人蔘（起訴書誤載為周仁蔘）供述相符，復有扣案帳冊
    可資佐證為主要論據。訊據被告否認負責管理右開新幹線小鋼珠店店內事務等情
    ，辯稱：其係純投資，是右開新幹線小鋼珠店股東，開始經營時並未約定分紅時
    間及分紅方法，右開期間其在韓國，其未領到酬勞或股息等語。
四、經查（一）據共犯甲○○於本院審理時供稱：其自八十四年五月六日起，經營右
    開新幹線小鋼珠店，至八十四年五月二十三日被警查獲止，被告未負責管理該店
    內事務，是由其管理，被告是股東，沒有分紅等語（見本院八十九年三月十日及
    同年五月十日審判筆錄）。而共犯甲○○於右開時、地經營新幹線小鋼珠店，經
    臺灣高等法院臺南分院認共犯甲○○共同以賭博為常業，判處有期徒刑一年，併
    科罰金一萬元，如易服勞役，以三百元折算一日確定，其犯罪事實亦未認定被告
    於右開時、地負責管理該店店內事務，並以之為常業，而認被告與共犯甲○○有
    犯意聯絡及行為分擔，均為共同正犯，有本院八十五年度易字第八０號刑事判決
    及臺灣高等法院臺南分院八十五年度上易字第一六０三號刑事判決各一份附於臺
    灣嘉義地方法院檢察署八十八年度偵字第八０二四號偵查卷（第十五頁至第三一
    頁）可稽。（二）另案被告周人蔘於八十五年五月十三日在臺北市調查處調查時
    之供詞，亦未供稱被告於右開時、地負責管理新幹線小鋼珠店之事務（見臺灣臺
    北地方法院檢察署八十五年度偵字第一六七九三號偵查卷第二九頁、第三十頁）
    。（三）被告於八十五年八月二日於臺北市調查處調查時供稱：「（提示、７
    、搜索扣押物編號03號）（指提示扣案之新幹線遊藝場（新幹線小鋼珠店）明
    細帳）這份扣押物係本處依法於、７、在嘉義市水源第三三─七二號搜索扣
    押，其上記載新幹線九月、十月收支明細，其中列有老吸街水電一、五九四元新
    台幣（下同），這份資料為何會在你住處中，你是否有參與新幹線（小鋼珠店）
    之經營？）（經詳視后作答）這份資料是我姊夫甲○○帶來我家忘記帶走的。」
    等語（見臺灣臺北地方法院檢察署八十五年度偵字第一六七九三號偵查卷第三十
    九頁）。而扣案之新幹線遊藝場（新幹線小鋼珠店）明細帳所記載為八十四年九
    月份及同年十月份薪資明細表、營業收入及支出明細等帳目，而非記載八十四年
    五月份之帳目，且該明細帳，亦無被告領取薪資及分紅等項目之記載，有該明細
    帳影本附於本院卷可參。（四）案外人趙碧輝於八十五年七月三十日在嘉義市調
    查站調查時雖供稱：「（新幹線柏青哥遊藝場合夥股東及營運狀況如何？）約八
    十四年初由唐金源出資一半，我與乙○○共同出資一半，合資新台幣（下同）三
    千二百萬元向前手頂下新幹線柏青哥遊藝場經營，並由乙○○負責現場經營。但
    因當時嘉義市警察局全面查緝，無法經營，八十四年五、六月間我遂找周人蔘前
    來投資經營，以後就由周人蔘全權負責，我們三人僅每月向周人蔘收取一百萬元
    租金。」等語（見臺灣臺北地方法院檢察署八十五年度偵字第一六七九三號偵查
    卷第十四頁）。惟被告於八十五年八月二日在臺北市調查處調查時則供稱：「（
    你有無參與新幹線柏青哥遊藝場：：：之經營？）沒有。」等語（見臺灣臺北地
    方法院檢察署八十五年度偵字第一六七九三號偵查卷第三十九頁）；於八十五年
    八月二十二日在臺北市調查處調查時供稱：「（新幹線遊藝場當初是如何接手的
    ？股東有那些？）大約年初，趙碧輝與唐金源有意接手新幹線柏青哥，是我把
    甲○○引進，由他們三人合夥投資經營，其後股東有些變動，我不是很清楚，最
    後是由周人蔘加入，負責全權經營。」等語（見臺灣臺北地方法院檢察署八十五
    年度偵字第一六七九三號偵查卷第五十頁）；於八十五年七月三十一日在臺灣臺
    北地方法院檢察署偵查中亦供稱：「（為何趙碧輝稱你有一起合夥經營？）當初
    我幫我姐夫引見趙碧輝，因當時我居間湊和（合）他們。我沒有出資」「（趙碧
    輝怎麼說你和他各出資一半？）是我姐夫和他合資佔一半。」「（甲○○只是在
    現場管理而已並未實際出資對不對？）不對。」「（你姐夫有實際出資嗎？）有
    。」「（那你出資多少？）我沒有出資。」等語（見臺灣臺北地方法院檢察署八
    十五年度偵字第一六七九三號偵查卷第十九頁）。從上述各情相互參證，並無確
    切證據足以證明被告有共同常業賭博犯行，被告之否認與辯解，非無可採，揆諸
    前開說明，自不能以推測方法認定被告有共同常業賭博之罪責。此外，復查無其
    他積極證據，足資認定被告與共犯甲○○有犯意聯絡及行為分擔，而共犯常業賭
    博之罪責，因認不能證明被告犯罪，爰諭知無罪之判決。
據上論斷，應依刑事訴訟法第三百零一條第一項，判決如主文。
本案經檢察官林世芬到庭職行職務
中    華    民    國    八十九      年      五      月      二十四      日
                                臺灣嘉義地方法院刑事第一庭
                                        法  官  陳  清  溪
右正本證明與原本無異。
如不服本判決，應於判決送達後十日內向本院提出上訴狀( 應附繕本 )。
中    華    民    國    八十九      年      五      月      二十五      日
                                        書記官  侯  麗  茹


司法院資訊處製作；財團法人民間司法改革基金會備份。
